【裁判字號】    91,簡,294
【裁判日期】    920325
【裁判案由】    綜合所得稅
【裁判全文】
臺北高等行政法院判決                              九十一年度簡字第二九四號
    原      告  甲○○
    被      告  財政部臺北市國稅局
    代  表  人  張盛和（局長）
右當事人間因綜合所得稅事件，原告不服財政部中華民國九十一年一月八日台財訴字
第○八九○○八○七八三號訴願決定，提起行政訴訟，本院判決如左：
    主  文
原告之訴駁回。
訴訟費用由原告負擔。
    事  實
一、事實概要：原告民國八十七年度綜合所得稅結算申報時，漏報營利、利息所得計
    新台幣（下同）三五七、四八八元，致短漏稅額二六、三二○元，經被告查得按
    所漏稅額處○．二倍之罰鍰五、二○○元（計至百元止）。原告不服申請復查，
    未獲變更，提起訴願，亦遭決定駁回，遂提起行政訴訟。
二、兩造聲明：
  (一)原告聲明：本件未經言詞辯論，原告訴狀未為聲明。
  (二)被告聲明：駁回原告之訴。
三、兩造之陳述：
  (一)原告主張之理由：
    原告於接獲被告通知漏報所得稅額二六、三二○元後，即馬上補繳，惟罰鍰部分
    未繳。蓋申報所得稅時需檢附扣繳憑單，就代表扣繳憑單為申報所得稅之依據，
    扣繳單位即應有義務寄達扣繳憑單，原告確實未收到，並非故意漏報。
  (二)被告主張之理由：
    查所得稅法第七十一條第一項規定，納稅義務人有構成綜合所得總額之項目及數
    額，即應辦理結算申報，是原告既有所得，亦為其所不爭，非待收到扣繳憑單始
    負申報責任，又扣繳憑單為抵繳稅款之依據，非申報所得之唯一憑據，原告亦可
    向原扣繳單位查詢或申請補發，尚不能以未收到而免其申報義務，原告既有所得
    而漏未申報，縱非故意，仍難卸免其過失漏報之責任，是原處分並無不合。
    理  由
一、按「納稅義務人已依本法規定辦理結算申報，但對依本法規定應申報課稅之所得
    額有漏報或短報情事者，處以所漏稅額兩倍以下之罰鍰。」為所得稅法第一百十
    條第一項所明定。次按「‧‧‧應受行政罰之行為，僅需違反禁止規定或作為義
    務，而不以發生損害或危險為其要件者，推定為有過失，於行為人不能舉證證明
    自己無過失時，即應受處罰。」亦經司法院釋字第二七五號著有解釋。
二、原告八十七年度綜合所得稅結算申報，漏報營利、利息所得計三五七、四八八元
    之事實，有原告八十七年度綜合所得稅結算申報書及各類所得扣繳暨免扣繳媒體
    申報資料等件影本在原處分卷可稽，並為原告所不爭執，堪認為真實。原告雖主
    張未獲扣繳憑單，不應科處罰鍰云云。惟原告既有前開所得，即應依所得稅法第
    七十一條規定辦理申報，不因是否收到所得扣繳憑單有異，其違反申報所得之作
    為義務，縱非故意，亦難謂無過失，而其復未能舉證證明自己無過失，即應受處
    罰，原告主張並無可採。
三、從而被告按所漏稅額處○．二倍之罰鍰五、二○○元（計至百元止），復查及訴
    願決定遞予維持，揆諸首開規定，均無違誤，原告徒執前詞，起訴主張不應處罰
    ，為無理由，爰不經言詞辯論予以駁回（本件適用簡易訴訟程序）。
四、據上論結，本件原告之訴為無理由，依行政訴訟法第二百三十三條第一項、第九
    十八條第三項前段，判決如主文。
中    華    民    國    九十二      年      三        月    二十五      日
                 臺 北 高 等 行 政 法 院   第 四 庭
                                         法  官  楊 莉 莉
右為正本係照原本作成。
本件以訴訟事件所涉及之法律見解具有原則性者為限，始得於本判決送達後二十日
內向本院提出上訴狀並表明上訴理由，如已於本判決宣示後送達前提起上訴者，應
於判決送達後二十日內補具上訴理由（均按他造人數附繕本），且經最高行政法院
許可後方得上訴。
中    華    民    國    九十二      年      三        月    二十五      日
                                         書記官  王 俊 權


司法院資訊處製作；財團法人民間司法改革基金會備份。
